---
title: "DDS - Práctica 1"
output: html_document
date: "2024-01-09"
---

```{r setup, include=FALSE}
knitr::opts_chunk$set(echo = TRUE)
```

# Data Driven Security - Actividad Evaluable 1

## Víctor López García & Lucas Carrillo Mas

```{r carga paquetes}
library(tidyverse)
library(readr)
library(stringr)
library(tidyr)
```

```{r carga datos}
Logs_http <- read_delim("epa-http.csv", delim = " ")
colnames(Logs_http) <- c("source", "timestamp", "petition", "status", "bytes")
Logs_http <- separate(Logs_http, petition, into = c("type", "url", "protocol"), sep = " ")
Logs_http <- Logs_http %>%
  mutate(
    # source se mantiene como caracteres
    #timestamp = as.Date(C, format = "%Y-%m-%d"),  # Cambiar la columna timestamp a fecha
    type = as.factor(type),  # Cambiar la columna type a factor
    # url se mantiene como caracteres
    # protocol se mantiene como caracteres
    status = as.factor(status),  # Cambiar la columna status a factor
    bytes = as.integer(bytes)  # Cambiar la columna port a entero
  )

head(Logs_http)
```
```{r homogeneización dataframe}
View(Logs_http)
```

```{r análisis preliminar}
View(Logs_http)
```
#Hago un resumen de estad?stica descriptiva:

#Resumen <- summarise(group_by(CalidadLotes,Proceso), Media=mean(Longitud),
                    #CuasiVar=var(Longitud), Longitud=length(Longitud))
```

## Including Plots

You can also embed plots, for example:

```{r pressure, echo=FALSE}
plot(pressure)
```

Note that the `echo = FALSE` parameter was added to the code chunk to prevent printing of the R code that generated the plot.
