---
title: "DDS - Práctica 1"
output: html_document
date: "2024-01-09"
---

```{r setup, include=FALSE}
knitr::opts_chunk$set(echo = TRUE)
```

# Data Driven Security - Actividad Evaluable 1

## Víctor López García & Lucas Carrillo Mas

### 2. Introducción a R

```{r carga paquetes}
library(tidyverse)
library(readr)
library(stringr)
library(tidyr)
```

```{r carga datos}
Logs_http <- read_delim("epa-http.csv", delim = " ", show_col_types = FALSE)
```

```{r limpieza datos}
colnames(Logs_http) <- c("source", "timestamp", "petition", "status", "bytes")
Logs_http <- separate(Logs_http, petition, into = c("type", "url", "protocol"), sep = " ")
Logs_http <- Logs_http %>%
  mutate(
    # source se mantiene como caracteres
    #timestamp = strptime(timestamp, format = "[%d:%H:%M:%s]"),  # Cambiar la columna timestamp a fecha
    type = as.factor(type),  # Cambiar la columna type a factor
    # url se mantiene como caracteres
    # protocol se mantiene como caracteres
    status = as.factor(status),  # Cambiar la columna status a factor
    bytes = as.integer(bytes)  # Cambiar la columna port a entero
  )

head(Logs_http)
```

```{r visualización dataframe}
View(Logs_http)
```

Empezamos con los ejercicios de la práctica, que listaremos a continuación junto con su resolución en formato código.

#### Pregunta 1

1.  Cuales son las dimensiones del dataset cargado (número de filas y columnas)

```{r análisis preliminar}
dimensiones_dataframe <- dim(Logs_http)
print(dimensiones_dataframe)
```

Lo que nos dice que el dataframe tiene 47747 filas y 7 columnas (después de separar la columna "petition" en 3).

2.  Valor medio de la columna Bytes

```{r análisis preliminar}
media_bytes <- mean(Logs_http$bytes, na.rm=TRUE)
print(media_bytes)
```

#### Pregunta 2

De las diferentes IPs de origen accediendo al servidor, ¿cuantas pertenecen a una IP claramente educativa (que contenga ".edu")?

```{r IP edu}
numIP_edu <- sum(grepl(".edu", Logs_http$source))
numIPunicas_edu <- sum(grepl(".edu", unique(Logs_http$source)))
print(numIP_edu)
print(numIPunicas_edu)
```

Vemos que hay 6539 logs en los que IPs educativas acceden al servidor, pero de ellas, solamente 376 IPs son únicas.

#### Pregunta 3

De todas las peticiones recibidas por el servidor cuál es la hora en la que hay mayor volumen de peticiones HTTP de tipo "GET"?

```{r hora peticiones GET}
separacion_hora <- separate(Logs_http, timestamp, into = c("day", "hour", "minute", "second"), sep = ":")
hora <- separacion_hora$hour

hora_fact <- factor(separacion_hora$hour)

frecuencias <- table(hora_fact)
hora_maxpeticiones <- names(frecuencias)[which.max(frecuencias)] #Buscamos la hora con más frecuencia en la tabla y sacamos el "nombre" (será la hora). 

print(frecuencias)
print(hora_maxpeticiones)

```

En primer lugar, vamos a suponer que se nos pide qué hora a lo largo de todo un día completo (24 horas) es la que tiene más peticiones HTTP de tipo "GET". Vemos que tenemos logs desde las 23:53:36 del día 29 hasta las 23:53:07 del día 30, por lo que realmente ya es una distribución representativa de 24 horas y no hace falta hacer ninguna corrección más, ya que no hay solapes ni otras problemáticas.

Entonces, es suficiente con coger el valor "hora" de la columna "timestamp", que sería el segundo conjunto de números en el formato dado [dd:hh:mm:ss]. Para ello, una posible forma (aunque bastante rudimentaria) es hacer una separación por ":" y coger la segunda columna.

A continuación, tranformamos la columna "hour" a factores del 00 al 23 y hacemos una tabla de frecuencias para contar cuántas entradas hay para cada hora.

Vemos que la hora a la que se realizan más peticiones GET es las 14h, es decir las 2 pm.

#### Pregunta 4

De las peticiones hechas por instituciones educativas (.edu), ¿Cuantos bytes en total se han transmitido, en peticiones de descarga de ficheros de texto ".txt"?

```{r bytes edu txt}
IPedu <- grepl(".edu", Logs_http$source)
IPtxt <- grepl(".txt", Logs_http$url)
IP_tot <- IPedu & IPtxt
sum_bytes <- sum(Logs_http[IP_tot,"bytes"], na.rm = TRUE)
print(sum_bytes)

#numIP_edu <- sum(grepl(".edu", Logs_http$source))
#numIPunicas_edu <- sum(grepl(".edu", unique(Logs_http$source)))
#print(numIP_edu)
#print(numIPunicas_edu)
```

Vemos que el tamaño total de bytes para peticiones de IPs educativas de descarga de ficheros de texto ".txt" es 3017871 bytes. Notar que como en la columna "bytes" había valores no disponibles (NA), hemos tenido que eliminarlos para esta suma.

#### Pregunta 5

Si separamos la petición en 3 partes (Tipo, URL, Protocolo), usando str_split y el separador " " (espacio), ¿cuantas peticiones buscan directamente la URL = "/"?

```{r busqueda a raiz (/)}
num_raiz <- sum(Logs_http$url == "/")

print(num_raiz)
```

El total de peticiones a la raiz del dominio es 2382.

#### Pregunta 6

Aprovechando que hemos separado la petición en 3 partes (Tipo, URL, Protocolo) ¿Cuantas peticiones NO tienen como protocolo "HTTP/0.2"?

```{r total no protocolos HTTP/0.2}
num_protocols <- sum(Logs_http$protocol != "HTTP/0.2")
unique_protocols <- unique(Logs_http$protocol)

print(num_protocols)
```

Vemos que hay 47746 peticiones con protocolo diferente a HTTP/0.2 (es decir, con protocolo HTTP/1.0, ya que vimos que solo había estos dos tipos de protocolos en nuestros logs), por lo que tenemos una sola petición con protocolo HTTP/0.2.
